【裁判字號】    98,抗,47
【裁判日期】    980210
【裁判案由】    聲請再審
【裁判全文】
臺灣高等法院高雄分院刑事裁定            98年度抗字第47號
抗  告人即  甲○○
再審聲請人
選任辯護人  簡承佑律師
            張育誠律師
上列抗告人因聲請再審案件，不服臺灣高雄地方法院中華民國97
年12月21日裁定（97年度聲再字第30號），提起抗告，本院裁定
如下：
    主  文
抗告駁回。
    理  由
一、本件抗告意旨略以：(一)按刑事訴訟法第2 條第1 項規定：「
    實施刑事訴訟程序之公務員，就該管案件，應於被告有利及
    不利之情形，一律注意。」所謂有利不利之情形，不以認定
    事實為限，凡有關訴訟資料及其他一切情形，均應為同等之
    注意。倘不能為不利之證明時，即不得為不利之認定；(二)經
    查，抗告人（即再審聲請人）甲○○係於民國88年間向行政
    院衛生署申請核准輸入由東方藥廠製造之五塔標行軍散，並
    於取得核准輸入許可後，始有陸續向東方藥廠購入上開五塔
    標行軍散商品，而抗告人輸入之由東方藥廠製造之五塔標行
    軍散，乃係東方藥廠與泰國五塔公司之董事簽訂有授權使用
    商標及製造商品之合約書，抗告人乃信任東方藥廠具有合法
    製造資格，而申請輸入許可並自該藥廠輸入藥品販售，並不
    知情藥品內含有禁藥成分及有違犯商標法之情事，而東方藥
    廠自與泰國五塔公司簽訂製造與銷售授權合約書後，即持續
    生產製造五塔行軍散商品，期間抗告人向東方藥廠輸入該商
    品，東方藥廠均無終止生產製造之情形，迄抗告人於本案在
    臺灣高雄地方法院訴訟期間，東方藥廠仍向抗告人出示其委
    託永偕公司製造五塔標行軍散商品之授權書，此有東方藥廠
    簽署之「中華民國台灣省代理委託書」附卷可稽，故可知東
    方藥廠於抗告人輸入該商品期間均無終止生產製造之情形，
    則依該東方藥廠簽署之「中華民國台灣省代理委託書」可為
    認定抗告人向東方藥廠輸入由東方藥廠生產製造五塔標行軍
    散商品時，主觀上並無東方藥廠已無生產製造五塔標行軍散
    商品之認識。故前開之證據資料應可為抗告人無罪判決之有
    利證據，雖該證據於本件原確定判決前已存在，惟既為原確
    定判決法院審理時未發見注意此項證據而為原確定判決漏未
    審酌，其情形自應視同為事實審法院判決前未經發現不及調
    查斟酌之情形。原審裁定認該項委託書，不符刑事訴訟法第
    420 條（抗告聲請狀誤載為第421 條，以下同）第1 項第6
    款規定「新證據」，自有未洽；(三)又查抗告人自東方藥廠輸
    入之五塔標行軍散商品，於93年10月間遭台灣藥協提出告訴
    後而陸續被查扣，蒙受商譽損失已無法估計，嗣於94年4 月
    間經高雄市政府通知，而獲東方藥廠所製造之五塔標行軍散
    含有與標示成份不符之「Borneol 」及「Eugenol 」等禁藥
    成分，抗告人即告知東方藥廠並要求賠償，經雙方協議後東
    方藥廠基於商業誠信同意賠償抗告人120 箱之五塔標行軍散
    商品，抗告即一再要求東方藥廠應予改善獲東方藥廠承諾將
    製造符合台灣要求的藥物，故抗告人主觀上已認定東方藥廠
    再生產製造之五塔標行軍散商品之藥物成分將符合台灣規定
    ，故東方藥廠於94年7 月、8 月份輸入台灣之該批五塔標行
    軍散，經檢驗仍有「Borneol 」即冰片之禁藥成分，抗告人
    事先根本並不知情。而查，抗告人輸入該批120 箱之五塔標
    行軍散商品，經檢驗仍含有冰片之禁藥成分後，抗告人與東
    方藥廠連繫後，東方藥廠始告知抗告人該藥廠誤將銷售大陸
    及香港之五塔標行軍散運送輸入台灣予抗告人，此有該東方
    藥廠出具之道歉函文可為認定抗告人於94年7 、8 月份自東
    方藥廠輸入由東方藥廠所生產製造之該批120 箱之五塔標行
    軍散商品含有冰片之禁藥成分之認識，故該證據資料應可為
    抗告人無罪判決之有利證據，雖該證據於本件原確定判決前
    已存在，惟原確定判決就上開證據並未詳予審究，其情形自
    應視同為事實審法院判決前未經發現不及調查斟酌之情形。
    原審裁定認該項道歉函不符刑事訴訟法第420 條（抗告聲請
    狀誤載為第421 條，以下同）第1 項第6 款規定「新證據」
    ，自有未洽。綜上所述，本案顯有原確定判決所未發現被告
    應受無罪判決之確實新證據存在，原審法院認事用法未臻妥
    當，爰依刑事訴訟法第403 條之規定提起抗告，請求撤銷原
    審裁定云云。
二、原審裁定意旨略以：
  (一)再審聲請意旨略述如下：
  1.聲請人甲○○係於88年間向行政院衛生署申請核准輸入由東
    方藥廠製造之五塔標行軍散，並於取得核准輸入許可後，始
    有陸續向東方藥廠購入上開五塔標行軍散商品，而聲請人輸
    入之由東方藥廠製造之五塔標行軍散，係東方藥廠與泰國五
    塔公司之董事簽訂有授權使用商標及製造商品之合約書，聲
    請人乃信任東方藥廠具有合法製造資格，而申請輸入許可並
    自該藥廠輸入藥品販售，並不知情藥品內含有禁藥成分及有
    違犯商標法之情事。
  2.東方藥廠與泰國五塔公司簽訂製造與銷售授權合約書時，聲
    請人根本尚未與東方藥廠有何接觸而輸入東方藥廠製造之五
    塔標行軍散商品之情形，而聲請人於88年間向東方藥廠輸入
    五塔標行軍散商品時，東方藥廠亦未提供其與泰國五塔公司
    所簽訂之製造與銷售授權合約書予聲請人，則聲請人豈有可
    能知悉泰國五塔公司授權東方藥廠製造之五塔標行軍散商品
    之期限截止時間及其後東方藥廠與泰國五塔公司有無再行續
    約之情形，原確定判決未審酌此情，徒以聲請人自東方藥廠
    輸入五塔標行軍散商品，即認定聲請人對攸關其輸入產品之
    合法性與否之授權期間自應無未加以注意之理，而認聲請人
    於輸入上開藥品時自有違反泰國五塔公司商標專用權之認識
    ，自嫌速斷。
  3.聲請人販售之五塔標行軍散商品乃係由東方藥廠所製造，聲
    請人僅係原裝輸入該商品而在臺灣販售，而該商品原係由東
    方藥廠取得泰國五塔公司授權製造生產及銷售，故該商品上
    商標圖樣、文字均係由東方藥廠使用於該商品上，而聲請人
    係原裝輸入該商品在臺灣販售，則觀之東方藥廠、泰國五塔
    公司與聲請人間之買賣關係，顯難謂聲請人已有「使用」相
    同之註冊商標於同一商品而販賣之行為。
  4.東方藥廠自與泰國五塔公司簽訂製造與銷售授權合約書後，
    即持續生產製造五塔標行軍散商品，期間聲請人向東方藥廠
    輸入該商品，東方藥廠均無終止生產製造之情形，迄聲請人
    於本案訴訟期間，東方藥廠仍向聲請人出示其委託永偕公司
    製造五塔標行軍散商品之授權書，此有東方藥廠簽署之「中
    華民國台灣省代理委託書」可稽，故可知東方藥廠於聲請人
    輸入該商品期間均無終止生產製造之情形，則依該東方藥廠
    簽署之「中華民國台灣省代理委託書」可為認定聲請人自東
    方藥廠輸入由東方藥廠生產製造五塔標行軍散商品時，主觀
    上並無東方藥廠已無生產製造五塔標行軍散商品之認識。
  5.聲請人自東方藥廠輸入之五塔標行軍散商品，於93年10月間
    遭臺灣藥協提出告訴後而陸續被查扣，蒙受商譽損失已無法
    估計，嗣於94年4 月間經高雄市政府通知，而獲知東方藥廠
    所製造之五塔標行軍散含有與標示成分不符之「Borneol 」
    及「Eugenol 」等禁藥成分，聲請人即告知東方藥廠並要求
    賠償，經雙方協議後東方藥廠基於商業誠信同意賠償聲請人
    120 箱之五塔標行軍散商品，聲請人即一再要求東方藥廠應
    予改善獲東方藥廠承諾將製造符合臺灣要求的藥物，故聲請
    人主觀上已認定東方藥廠再生產製造之五塔標行軍散商品之
    藥物成份將符合臺灣之規定，雖東方藥廠於94年7 、8 月份
    輸入臺灣之該批五塔標行軍散，經檢驗仍含有「Borneol 」
    即冰片之禁藥成分，但聲請人事先根本並不知情，蓋衡諸常
    情，聲請人既於94年4 月間經高雄市政府通知，而獲知東方
    藥廠所製造之五塔標行軍散含有與標示成分不符之「Borneo
    l 」及「Eugenol 」等禁藥成分，若聲請人未獲東方藥廠承
    諾改善其生產製造之五塔標行軍散商品之藥物成份將符合臺
    灣規定，聲請人又非愚者，豈有可能刻意再進口含禁藥成分
    之五塔標行軍散，再招非議及損失。而聲請人輸入之該批12
    0 箱之五塔標行軍散商品，經檢驗仍含有「Borneol 」即冰
    片之禁藥成分後，聲請人與東方藥廠連繫後，東方藥廠始告
    知聲請人該藥廠誤將銷售於大陸及香港之五塔標行軍散運送
    輸入臺灣予聲請人，此有該東方藥廠出具之道歉函文可稽，
    依該東方藥廠出具之道歉函文可為認定聲請人於94年7 、8
    月份自東方藥廠輸入由東方藥廠生產製造五塔標行軍散商品
    時，主觀上並不知悉東方藥廠所生產製造之該批120 箱之五
    塔標行軍散商品含有「Borneol 」即冰片之禁藥成分之認識
    。故前開二項新證據應可為聲請人無罪判決之有利證據，原
    確定判決未詳予審究，自有再開審判程序予以調查釐清之必
    要，爰依刑事訴訟法第420 條（刑事聲請再審狀誤載為第42
    1 條）第1 項第6 款規定，聲請再審云云。
  (二)按刑事訴訟法第420 條第1 項第6 款所謂發見確實之新證據
    ，係指該證據於事實審法院判決前已經存在，為法院、當事
    人所不知，不及調查斟酌，至其後始行發見，且就證據本身
    形式上觀察，固不以絕對不須經過調查程序為條件，但必須
    顯然可認為足以動搖原有罪確定判決，而為受判決人無罪、
    免訴、免刑或輕於原判決所認罪名之判決者為限。又所謂發
    見之新證據，係指該項證據，事實審法院於判決前因未經發
    見，不及調查斟酌，至其後始行發見者而言，若判決前已經
    當事人提出或聲請調查之證據，經原法院捨棄不採者，即非
    該條款所謂發見之新證據，不得據為聲請再審之原因（最高
    法院28年抗字第8 號判例意旨參照）。
  (三)經查：原確定判決認聲請人犯有商標法第82條之販買仿冒商
    標商品罪、同法第82條之意圖販賣仿冒商標商品而輸入罪；
    藥事法第82條第1 項輸入禁藥罪、同法第86條第2 項明知為
    冒用他人藥品名稱、仿單或標籤而輸入罪，係綜核聲請人陳
    述、答辯之情節，卷附經濟部智慧財產局商標資料檢索服務
    、中華民國商標註冊證、行政院衛生署95年12月15日署授藥
    字第0950003687號函暨附件、進口報單、搜索扣押筆錄暨扣
    押物品目錄表、搜索扣押物委託保管切結書暨保管清冊、高
    雄市政府衛生局刑事案件移送書檢附之談話紀要及行政院衛
    生署藥物食品檢驗局檢驗成績書等附件資料、臺灣高雄地方
    法院檢察署94年9 月22日雄檢博竹94偵11322 字第62755 號
    函、行政院衛生署藥物食品檢驗局94年11月3 日藥檢參字第
    0949430408號檢驗成績書等件，扣案之仿冒五塔標行軍散、
    五塔標行軍散廣告傳單等物，參核聲請人於該案提出之東方
    藥廠負責人蔣以鶴與泰國五塔公司董事Suphat Hengsakul、
    Prasert Hengsakul 簽訂之製造與銷售授權合約、香港藥行
    商會證明書、九龍總商會理事長簽證文書、泰國曼谷商業貿
    易發展廳—商業部證明書等有利事證，及香港事務局服務組
    96年10月29日函覆原審法院之（96）港局服字第0671號函暨
    附件、駐泰國代表處96年12月13日泰經字第1356號函暨附件
    等證據資料，詳細敘明形成聲請人有罪心證之理由及判斷之
    依據，並就聲請人有利及不利之處逐一指陳甚詳，且對於聲
    請人否認犯行，所為辯解要屬卸責之詞，不足採取之原因；
    所提委任及委託製造授權書、東方藥廠出具之道歉函等，不
    足為聲請人有利認定之原因，依憑卷證資料，詳加指駁。是
    原確定判決所為犯罪事實之認定，均有卷內證據資料足憑，
    所為證據之取捨，並無違背論理法則或經驗法則。聲請人雖
    指摘原審法院95年度訴字第434 號確定判決，有刑事訴訟法
    第420 條第1 項第6 款規定之「發現確實之新證據」之再審
    事由，然核其再審聲請書狀所載，無非就原審已經提出之答
    辯事項，再為載述；提出之所謂新證據，亦均經原確定判決
    調查、審酌，並敘明不採為聲請人有利事證原因，聲請人徒
    憑主觀之意見，片面對於犯罪事實及法律適用，逕為有利於
    己之解釋，自難認有於判決前已經存在，而為法院、當事人
    所不知，不及調查斟酌之發現新證據等情事，尚與刑事訴訟
    法第420 條第1 項第6 款規定之「發現確實之新證據」之再
    審要件不合。本件聲請人所舉聲請再審之理由，既與法定要
    件不合，聲請人聲請再審，為無理由，應予駁回等語。
三、按因發見確實之新證據，足認受有罪判決之人應受無罪之判
    決者，得聲請再審，固為刑事訴訟法第420 條第1 項第6 款
    所明定。惟所謂發見新證據，係指該證據當時已經存在，為
    法院及當事人所不及知，不及調查斟酌，至其後始行發見，
    且就證據本身形式上觀察，固不以絕對不須經過調查程序為
    條件，但必須顯然可認為足以動搖原有罪確定判決，而為受
    判決人無罪、免訴、免刑或輕於原判決所認罪名之判決者為
    限。此受理聲請再審之最後事實審法院，應就聲請再審理由
    之所謂「新證據」，是否具備事實審判決前已經存在，為法
    院、當事人所不知，事後方行發見之「嶄新性」，及顯然可
    認足以動搖原有罪確定判決，應為無罪、免訴、免刑或輕於
    原判決罪名之「顯然性」二要件，加以審查，為判斷應否准
    予開始再審之準據（最高法院85年度台抗字第308 號、78年
    度台抗字第145 號裁定及77年度台上字第55號判決意旨參照
    ）。
四、經查，依抗告人上開聲請再審及提起抗告意旨，其係以東方
    藥廠簽署之「中華民國台灣省代理委託書」及東方藥廠出具
    之道歉函，作為新證據而聲請再審。然查，上開二項證據，
    均係於原判決審理時即已經存在，且為法院及當事人所已知
    之證據，並經原確定判決說明該二項證據不足為抗告人有利
    認定之原因（見原確定判決第9-10、12頁），故該二項證據
    不合於上開說明所稱之「嶄新性」，而非刑事訴訟法第420
    條第1 項第6 款所謂之「新證據」。
五、綜上所述，原審法院依上開規定裁定駁回抗告人再審之聲請
    ，於法尚無違誤，抗告人以上開情詞，提起抗告，為無理由
    ，應予駁回。
六、據上論結，應依刑事訴訟法第412 條，裁定如主文。
中    華    民    國    98    年    2     月    10    日
                  刑事第七庭    審判長法  官  莊飛宗
                                      法  官  孫啟強
                                      法  官  邱明弘
以上正本證明與原本無異。
如不服本裁定應於送達後5 日內向本院提出抗告狀。
中    華    民    國    98    年    2     月    10    日
                                      書記官  曾允志


司法院資訊處製作；財團法人民間司法改革基金會備份。
